臺灣高等法院交通事件裁定　　　　　　 96年度交抗字第750號
抗　告　人　甲○○
上列抗告人因違反道路交通管理處罰條例案件，不服臺灣臺北地
方法院，中華民國96年9月3日所為裁定（96年度交聲字第788號
），提起抗告，本院裁定如下：
    主  文
原裁定撤銷，發回臺灣臺北地方法院。
    理  由
一、原裁定略以：原處分機關交通部公路總局臺北區監理所以
    受處分人乙○○所有車牌號碼０三六三─ＳＷ自用一般小客
    貨，於九十六年四月一日十七時二十分許，在國道三號南下
    二五０公里處，因「該車超速經警攔查後，告知違規事實，
    駕駛拒出示任何證件，逕行離去」及「雷射槍測定行速一二
    四公里限速一一０公里超速一四公里」之違規事實，為內政
    部警政署國道公路警察局第七警察隊逕行舉發，而裁處受處
    分人邱慧珍違反道路交通管理處罰條例第六十條第一項，罰
    鍰新臺幣（下同）四千元，依同條例第六十三條記違規點數
    一點，及違反同條例第三十三條第一項第一款，罰鍰三千五
    百元，並依同條例第六十三條記違規點數一點等情，有內政
    部警政署國道公路警察局九十六年四月一日Ｚ000000
    00號舉發違反道路交通管理事件通知單及交通部公路總局
    臺北區監理所九十六年六月十二日北監自裁字第裁四０─Ｚ
    00000000號違反道路交通管理事件裁決書各一紙在
    卷可稽，是本件受處分人即得聲明異議之人為乙○○，而非
    甲○○。惟本件聲明異議狀係由甲○○以「撰狀人」名義
    聲明異議，「具狀人」及「撰狀人」欄部分均無乙○○之記
    載及簽章，且聲明異議狀首頁固有「身分證字號Ｚ0000
    00000；性別女；生日四十四年十一月十二日；住臺南
    縣下營鄉○○路二００巷八五弄四六號」字樣，卻未見其「
    稱謂」欄有「異議人」及「姓名或名稱」欄係「乙○○」之
    記載；復查前開聲明異議狀之聲明異議理由，其內容皆以「
    本人甲○○正行駛於車流中」、「接到逕行舉發之通知單後
    ，本人以書面向臺北區監理所提起異議」、「本人決定不惜
    代價要與員警上法庭爭個分明」等以甲○○為第一人稱之論
    述，而卷附違反道路交通管理事件陳述單之陳述人姓名欄，
    亦係記載甲○○本人；再者就聲明異議狀內容以觀，未曾提
    及甲○○代理受處分人乙○○提起本件聲明異議之意旨，足
    認本件聲明異議之異議人並非受處分人乙○○，而係甲○○
    ，茲按本件裁決書受處分人既為乙○○，依前所述，自應由
    乙○○為聲明異議人，始為適法，爰駁回異議等語。
二、抗告意旨略以：抗告人確實為實際駕車人，僅陳述事實，並
    不精通法律，請審酌無心之過，給予適當救濟等語。
三、經查：本件聲明異議狀，「撰狀人」欄，係載甲○○，而
    狀首之稱謂欄及狀末之「具狀人」欄部分，均屬空白（原審
    卷第四頁，第六頁），固難遽認何人具狀聲明異議，惟觀諸
    原審卷第十六頁有一文書載：九十六年交聲字第七八八案之
    違反道路交通管力事件聲明異議之車主確為乙○○，而實際
    駕駛人為甲○○。此致地方法院刑事庭勤股。具狀人乙○○
    （簽名及印文）九十六年七月十五日等情。能否謂非補正上
    開聲明異議狀之缺漏？原審未予調查究明，即棄而未論，逕
    認受處分人乙○○未聲明異議，顯有未洽，抗告理由就此雖
    未明白指陳，惟原裁定有上述瑕疵可指，即屬不能維持，應
    由本院撤銷原裁定發回原審法院，另為適法裁定。另按本
    條例之處罰，受舉發違反道路交通管理事件之受處罰人，認
    為受舉發之違規行為應歸責他人者，應於舉發違反道路交通
    管理事件通知單應到案日期前，檢附相關證據及應歸責人相
    關證明文件，向處罰機關告知應歸責人，處罰機關應即另行
    通知應歸責人到案依法處理。逾期未依規定辦理者，仍依本
    條例各該違反條款規定處罰，道路交通管理條例第八十五條
    第一項定有明文。本件抗告人於處罰機關裁罰前，已於陳述
    單載明：車主為乙○○，本人甲○○駕駛等情（原審卷第十
    頁），則上開陳述單之用意為何？是否有上開條文之適用？
    案經發回，允宜查明。
四、據上論結，應依道路交通案件處理辦法第26條，刑事訴訟法
    第413條前段，裁定如主文。
中　　華　　民　　國　　96　　年　　10　　月　　9 　　日
　　　　　　      刑事第十八庭審判長法　官  溫耀源
    　　　　　　　    　　　　　    法　官  陳健順
　　　　 　 　　　　　    　　　　　法　官  周政達
以上正本證明與原本無異。
不得再抗告。
                                    書記官  莊昭樹
中　　華　　民　　國　　96　　年　　10　　月　　9 　　日
